【裁判字號】    99,交抗,13
【裁判日期】    990120
【裁判案由】    聲明異議
【裁判全文】
臺灣高等法院臺中分院交通事件裁定    99年度交抗字第13號
抗  告  人
即受處分人  偉巨企業股份有限公司
代表人      甲○○
上列抗告人因聲明異議案件，不服臺灣臺中地方法院中華民國98
年11月30日所為裁定（98年度交聲字第4357號）提起抗告，本院
裁定如下:
    主      文
抗告駁回。
    理      由
一、抗告人即受處分人偉巨企業股份有限公司（下稱抗告人）抗
    告意旨略以：原審法院之裁定完全未對抗告人之聲明異議內
    容作正面實質之理由說明：(一)抗告人當日之實際違規超速地
    點之確實地點為何？（監理所之該件裁決書註明為「台中市
    ○○路○段」？）(二)抗告人當日違規超速之車行方向（該路
    段設有中間分隔島）究為台中往潭子之門牌單號車道抑或潭
    子往台中之門牌單號車道？且「台中市○○路○段九三八號
    」前，係該處之雷達式測速照相機之設置地點，絕非抗告人
    當日違規超速確實地點。(三)據抗告人實際至該處雷達式測速
    照相機設置地點勘查多次，確定該雷達測速照相機僅單方面
    鏡頭朝向潭子往台中方向門牌單數號車道，而非如台中市警
    察局網站（http://www.tcpb.gov.tw/dlfile.asp?file_id=
    1938）所公布其該處設置地點及取締方向為「雙向」，此舉
    極有「愚民」或「欺民」之嫌云云。
二、原處分機關略以：本件抗告人偉巨企業股份有限公司所有之
    車牌號碼六六０八－ＪＴ號自用小客車，於民國九十八年八
    月十日上午九時二十二分許，在臺中市○○路○段九三八號
    前處，因「限速五十公里，經檢定合格儀器測照，時速七十
    三公里，超速二十三公里（二十公里以上未滿四十公里）」
    之違規，經臺中市警察局交通隊直屬第一分隊員警依違反道
    路交通管理處罰條例第四十條逕行舉發（附採證照片），受
    處分人於期限內到案申訴，經舉發單位查復後仍有不服，本
    所遂於九十八年十月二十六日以中監違字第裁六０─Ｇ九Ｈ
    一二六二二二號裁決書裁處罰鍰新臺幣（下同）一千八百元
    整，逾期依裁決書處罰主文裁處等語。
三、本件抗告人原聲明異議意旨略以：抗告人所有之車號六六０
    八－ＪＴ號自用小客車，於九十八年八月十日遭臺中市警察
    局依違反道路交通管理處罰條例第四十條舉發超速違規在案
    。惟經抗告人之代表人多次實地至該舉發照相之現場瞭解查
    看，發現舉發通知單記載之違規地點係雷達式測速照相固定
    桿之設置地點，非實際之車輛超速違規地點，且該處之雷達
    式測速照相機僅裝置單一鏡頭朝潭子往臺中方向拍攝，此一
    現場狀況與舉發違規通知單完全不符，且抗告人事後接獲之
    臺中區監理所發給之裁決書，更將違規地點之門牌號碼塗銷
    ，並蓋上監理所印章，僅留「臺中市○○路○段」等字，甚
    為不妥。為維護作一個守法且誠實納稅人的最基本權益，抗
    告人具狀懇請撤銷原處分機關之裁決，以維公義，實感法便
    。
四、按道路交通安全規則第九十三條第一項、道路交通管理處罰
    條例第四十條及違反道路交通管理事件統一裁罰基準表分別
    規定，行車速度，應依標誌或標線之規定；汽車駕駛人，行
    車速度超過規定之最高時速，或低於規定之最低時速，除有
    第四十三條第一項第二款情形外，處一千二百元以上二千四
    百元以下罰鍰；汽車駕駛人行車速度，超過規定之最高時速
    二十公里以上未滿四十公里，於期限內繳納或到案聽候裁決
    者，裁處罰鍰一千八百元。次按道路交通管理處罰條例第七
    條之二第一項第七款、第四項亦明定，汽車駕駛人之行為有
    其他違規行為經以科學儀器取得證據資料證明其行為違規之
    情形，當場不能或不宜攔截製單舉發者，得對汽車所有人逕
    行舉發處罰；第一項逕行舉發，應記明車輛牌照號碼、車型
    等可資辨明之資料，以汽車所有人為被通知人製單舉發。
五、經查：
    (一)抗告人偉巨企業股份有限公司所有之車號六六０八－ＪＴ
      號自用小客車，於上開時間、地點，因限速五十公里，經
      檢定合格而設立於臺中市○○路○段九三八號前之雷達式
      測式照相固定桿儀器測照，時速七十三公里，超速二十三
      公里之違規，為臺中市警察局交通隊直屬第一分隊員警逕
      行舉發情節，有臺中市警察局中市警交字第Ｇ九Ｈ一二六
      二二二號舉發違反道路交通管理事件通知單一紙、採證照
      片一幀及臺中市警察局雷達式測式照相固定桿地點暨限速
      一覽表(二)附於原審卷可憑，應堪認定。
    (二)抗告人偉巨企業股份有限公司之代表人甲○○所指當日之
      實際違規超速而為雷達式測式照相固定桿儀器測照之確實
      地點，為「臺中市○○路○段九三八號前（係以最近之門
      牌號碼為標示）」，該違規定點所設置固定桿雷達測速儀
      係設設置該地處之中央分隔島上，此有卷附之舉發機關即
      臺中市警察局九十八年十月十二日中市警交字第０九八０
      ０七六九二五號函可資參照。其中監理所之該件裁決書固
      註明為「臺中市○○路○段」，雖未有「九三八號前之記
      載」，但衡情行駛中之汽車超速，而經固定桿雷達測速儀
      拍照取證者，必也已超速行駛一段距離而經雷達測速儀偵
      測鎖定，並於途經該雷達測速儀後，啟動照相設備取證，
      不可能發生行駛中汽車僅於瞬間之特定點（例如上開臺中
      市○○路○段九三八號前）超速行駛，而於其前或後之一
      段路程卻無超速行駛情形；且「臺中市○○路○段九三八
      號前」範圍較小，本即包含在「臺中市○○路○段」之內
      ，裁決書之記載，雖不同於舉發違反道路交通管理事件通
      知單所載，但不生改變違規地點之情事，且原處分機關已
      在其上蓋有校正章以示負責，其記載對裁定基礎及結果均
      不生影響。又抗告人雖爭執佇立於臺中市○○路○段九三
      八號前所設置固定桿雷達測速儀，經其多次勘查確定該雷
      達測速照相機僅單方面鏡頭朝向潭子往台中方向門牌單數
      號車道，以證明該處絕非抗告人當日違規超速確實地點。
      惟抗告人未陳明係依何方法勘查，如僅以目視勘查，自無
      從發現該雷達測速儀之結構及功能，參以原審卷附之「臺
      中市警察局雷達式測式照相固定桿地點暨限速一覽表(二)」
      所示，確實顯示設置於臺中市○○路○段九三八號前之雷
      達式測式照相固定桿具雙向功能，該處之限速為50公里等
      情，此與抗告人所指（http://www.tcpb.gov.tw/dlfile.
      asp?file_id=1 938）網站所公布固定桿雷達測速儀其設
      置地點及取締方向為「雙向」者相符。又依卷附取締測照
      顯示，該雷達式測式照相固定桿之器號為SP-2684，證號
      為JOGA0000000AB，與原審卷附之經濟部標準檢驗局雷達
      測速儀檢定合格證書所載相符，其檢定日期為97年11月6
      日，有效期限為98年11月30日，是該雷達式測式照相固定
      桿係屬合格測速儀，於測得抗告人之汽車超速違規時，仍
      在有效期間內。是依上開舉發機關函覆說明暨雷射測速儀
      檢定合格證書所示之內容，應堪認受處分人所有之上開車
      輛確有前揭駕車超速之違規事實。受處分人所辯舉發通知
      單記載之違規地點，非其車輛實際超速違規地點；該測速
      儀係單一鏡頭朝單向拍攝，現場狀況與舉發通知單完全不
      符云云，均無足採。
    (三)原處分機關依上開規定依法裁罰抗告人，原審法院經審查
      後駁回其異議，並無不當。抗告人未能提出任何有利於己
      之事證，空言否認違規行為及指摘原審裁定不當，核其抗
      告為無理由，應予駁回。
六、據上論結，應依道路交通案件處理辦法第26條、刑事訴訟法
    第412條，爰裁定如主文。
中    華    民    國    99    年     1    月    20    日
            刑事第五庭  審判長法  官  趙  春  碧
                              法  官  林  宜  民
                              法  官  賴  恭  利
上列正本證明與原本無異。
不得再抗告。
                              書記官  林  桂  鳳
中    華    民    國    99    年     1    月    21    日


司法院資訊處製作；財團法人民間司法改革基金會備份。
